臺灣高等法院臺南分院刑事判決　　　　　　　九十三年度上訴字第六三四號　　Ｇ
　　　上　訴　人
　　　即　被　告　乙　○　○
　　　指定辯護人　本院公設辯護人　丁　○　○
右上訴人因違反毒品危害防制條例案件，不服臺灣雲林地方法院九十三年度訴字第八
三號中華民國九十三年七月六日第一審判決（起訴案號：臺灣雲林地方法院檢察署九
十三年度偵字第三六九號），提起上訴，本院判決如左：
      主      文
原判決撤銷。
乙○○無罪。
      理      由
一、公訴意旨略以：上訴人即被告乙○○意圖販賣第一級毒品海洛因牟利，並基於概
    括之犯意，先於民國九十二年六月中旬某二日，透過其所使用之0000000
    000號行動電話為聯絡工具，連續在雲林縣北港鎮建國國中門口前處，以每包
    新臺幣（下同）五百元或一千元不等之代價，將第一級毒品海洛因一小包販賣予
    丙○○二次共計一千五百元。嗣自九十二年十一月底某日起，至九十三年一月十
    日前某日之期間內，復透過上開行動電話為聯絡工具，向乙○○購買第一級毒品
    海洛因。雙方約定海洛因之交易價格與地點後，連續於雲林縣北港鎮巨人中學門
    前某處，以每次每包五百元之代價，將第一級毒品海洛因一小包販賣予甲○○八
    次共計四千元。迨於九十三年一月十三日十時許，經警持搜索票至乙○○位於雲
    林縣北港鎮○○里○○街三八巷十六號三樓租屋處搜索，發現丙○○、甲○○均
    因故前往該處探訪乙○○，並扣得乙○○所有，於搜索當時丟棄於租屋處樓下之
    海洛因四包（毛重一‧一公克）、安非他命二包（毛重二‧０公克）及吸食器一
    組、杵子、分裝匙、塑膠管各一支、中型分裝袋九十只、小型分裝袋二百一十只
    ，因被告涉有毒品危害防制條例第四條第一項之販賣第一級毒品罪嫌云云。
二、按犯罪事實應依證據認定之，無證據不得認定其犯罪事實；又不能證明被告犯罪
    者，即應諭知無罪之判決，刑事訴訟法第一百五十四條第二項、第三百零一條第
    一項分別定有明文。又按刑事訴訟法上所謂認定犯罪事實之證據，係指足以認定
    被告確有犯罪行為之積極證據而言，該項證據自須適合於被告犯罪事實之認定，
    始得採為斷罪資料（最高法院二十九年上字第三一０五號判例參照）；認定不利
    於被告之事實，須依積極證據，苟積極證據不足為不利於被告事實之認定時，即
    應為有利於被告之認定，更不必有何有利之證據（三十年上字第八一六號判例參
    照）；事實之認定，應憑證據，如未能發現相當證據，或證據不足以證明，自不
    能以推測或擬制之方法，以為裁判基礎（最高法院四十年台上字第八六號判例參
    照）；訴訟上用以證明事實之證據，須於通常一般人均不致有所懷疑，而得確信
    其真實之程度，始得據以為有罪之認定，倘其證明未達此一程度，而有合理之懷
    疑存在，致無從為有罪之確信時，即應為無罪之判決（最高法院七十六年度台上
    字第四九六八號判例參照），而所謂「合理之懷疑」，及於構成犯罪之一切要件
    ，但並非就每一細節，每一特殊事實，均須證明至無合理懷疑之餘地，換言之，
    即須證明構成犯罪之一切要件，而排除每一合理無罪的假定。被告經審理事實之
    人因有合理的懷疑而審釋或判無罪，並非意指審理事實之人確信其未曾犯罪，故
    法院對於被告有罪、無罪俱有懷疑時，即應對被告作有利之認定，而諭知被告無
    罪。
三、公訴人認被告涉有右揭販賣第一級毒品罪嫌，無非係以證人丙○○、甲○○於警
    訊時及偵查時之證詞，並有被告於搜索當時丟棄於租屋處樓下之海洛因四包（毛
    重一‧一公克）、安非他命二包（毛重二‧０公克）及吸食器一組、杵子、分裝
    匙、塑膠管各一支、中型分裝袋九十只、小型分裝袋二百一十只等物品為其主要
    論據。訊據被告堅決否認有何販賣第一級毒品海洛因之行為，辯稱：伊沒有販賣
    海洛因給丙○○，是丙○○找伊一起去買，回來後再分；伊有分海洛因給甲○○
    數次，但是無償轉讓的，沒有金錢交易，每次約給他三分之一的量等語。
四、經查：
（一）證人丙○○先於警訊時證稱：「（問：你向乙○○購買過毒品幾次，每次購買
      價錢為何，交易地為何，如何聯絡？）我向乙○○購買過毒品二次。第一購買
      新台幣五百元、第二購買新台幣壹千元。交易地點是在北港鎮建國中學大門口
      。我都打乙○○電話（0000000000）連絡」（見警訊卷第九頁）等
      語，於偵查時證稱：「（問：你如何向乙○○買二次海洛因？）是打0000
      000000手機跟他聯絡」、「（問：購買時間是何時至何時？）九十二年
      六月中旬跟他買二次海洛因」、「（問：交易地點？）雲林縣北港鎮建國國中
      門口」、「（問：每次買多少？）一次五百，一次一千」、「我打電話去是他
      本人接的。談完價錢、數量他派人送來給我。二次派的人不一樣，我不認識」
      （見偵查卷第十二頁）等語，可知證人丙○○於警訊時及偵查時係證稱伊曾於
      九十二年六月中旬向被告購買海洛因二次，金額分別為五百元及一千元，且該
      二次交易，被告係分別指派不同之人交付海洛因。又於九十三年六月二十三日
      原審審理由公設辯護人行交互詰問時先改證稱：「（問：你說跟被告買過二次
      ，時間？）時間、次數我不記得」、「（問：時間？）太久，不記得」、「（
      問：地點？）忘記了」、「（金額？跟他買多少錢？）應該是五百或一千，正
      確金額五百元到壹仟元」、「（問：你所謂正確金額，五百元到壹仟元，是否
      可再明確一點？）不敢確定，時間過太久了」、「（問：這兩次買的數量，價
      格是否一樣？）不記得，時間太久了，因為我身上有一條偽證罪，我不記得的
      事，我不敢亂講」、「（問：他如何將毒品送給你？）有時候他自己出來，有
      時候叫人家出來」、「（問：你先前在偵訊時說你毒品跟乙○○買，跟他講好
      買賣毒品，乙○○再請人送毒品，跟你剛才所言不一致？）我不敢確定，因為
      時間隔很久了，那時候說的筆錄應該是最正確的，我現在不記得了」、「（問
      ：但你警訊沒有提到第三人送貨的事情？你偵訊是說別人送貨給你的，為何會
      不一致？）我不記得了」、「（問：你說被告有找別人送貨，那個人長的如何
      ？）不記得」、「（問：你跟被告在電話中是否已經講好，被告說要找第三人
      來送貨？）我還是不確定，我堅持在偵查庭那邊的說法」、「（問：你們在電
      話中是否有講清楚？）應該有」、「（問：被告是如何跟你形容送貨的人？）
      不會形容。」、「他在電話中沒有說要叫何人拿給我。」、「（問：那個人後
      來是否有將海洛因交給你？）有」、「（問：那個人長相？）不記得了。」、
      「（問：你可以確定你電話是跟被告講的？）確定。」、「（問：為何可以確
      定？）因為被告自己也拿給我過。」、「（問：被告是如何拿給你的？）一樣
      ，約地點，他騎摩托車過來給我。」、「（問：是否會記錯？）就是因為不確
      定，因為我不敢肯定，我怕被判偽證。」（見原審卷第一三０頁至第一三四頁
      ）等語，復竟於同日原審審判長訊問時改證稱：「（問：交易的毒品地點是在
      何處？）應該是北港建國國中。」、「（問：你還記得被告有沒有親自把毒品
      交給你？）不記得，沒有印象。」、「（問：你在檢察官那邊說，兩次人都不
      一樣？）應該有一次是被告，一次是被告叫人送過來。」（見原審卷第一三五
      頁背面至第一三六頁背面）等語，足見證人丙○○就其購買海洛因之次數、價
      格、時間、地點、由何人親自交付海洛因予伊等之證述係前後反覆，顯不一致
      ，且印象模糊。則證人丙○○前開指稱是否真實，實有疑義。
（二）另證人甲○○於警訊時證稱：「（問：你向乙○○購買海洛因毒品有八次時間
      地點為何？）正確時間我忘記了，我是自九十二年十一月底開始向乙○○購買
      的，每隔五天向乙○○以新台幣伍佰元購得海洛因毒品，均在巨人中學前交易
      。」（見警訊見第十二頁及背面）等語，於偵查時證稱：「九十二年十一月底
      陸陸續續每隔五天左右跟他買」、「（問：每次買多少？）五百，因為我沒有
      什麼錢。」（見偵查卷第十頁）等語，於原審審理時證稱：「（問：﹝吸食毒
      品期間﹞大約何時？）九十一年年初，斷斷續續，最後到九十三年二月多。」
      、「（問：你沒有向他﹝即被告﹞買，是否有跟別人買？）沒有」、「（問：
      你最後一次跟被告買毒品，是在何時？）九十二年年底。」、「（問：你既然
      說跟被告買毒品，總共買過幾次？）八次。」、「（問：這八次的時候，差不
      多何時？）斷斷續續。」、「（問：從何時到何時為止？）到九十二年年底，
      從九十一年那邊開始。」、「（問：開始的時間是否可以確定，九十一年何時
      ？）九十一年中。」、「（問：你跟被告購買的金額？）五百至一千」、「（
      問：五百至一千的意思？）有時候五百，有時壹仟元」、「（問：有幾次是壹
      仟元？）一、兩次。」、「（問：你跟被告購買八次毒品，八次間隔多久？）
      有時候是二、三個月，有時候半年」、「（問：為何今天證述時，說是九十一
      年中？）因為我希望過去的事情，不要再提出，現在比較久了，忘記了。」、
      「（問：你在偵訊時，每次都買五百元，今天作證時，說有也幾次買壹仟元，
      是檢察官偵訊時正確，還是今天正確？）當時在檢察官處是正確的。」、「（
      問：你在警察局說每五天跟乙○○買五百元，與現在作證證述不一致，何者為
      正確？）以警察局為準，大約五天買一次。」、「（問：你剛才說你毒品跟被
      告買到九十二年底，為何九十三年一月十日還有毒品可以吸？）以警察局為準
      。」、「（問：九十三年一月十日的毒品來源？）還是跟被告買的。」、「（
      問：何時買的？）應該是之前買的。」、「（問：之前幾天？）不是很清楚。
      」、「（問：也是向被告買的？）是。」、「（問：也是在八次裡面？）是」
      （見原審卷第一三九頁至第一四七頁）等語。綜合證人甲○○上開證詞，足見
      ：
（１）關於證人甲○○第一次向被告購買海洛因之時間點，究竟係偵查時所證稱之九
      十二年十一月底？抑係原審審理時先證稱之九十一年年初？還是原審審理時又
      改證稱之九十二年年中？其先後證詞顯有歧異。
（２）關於證人甲○○最後一次向被告購買海洛因之時間點，究竟係原審審理時先證
      稱之九十二年年底？抑係原審審理時又改證稱之九十三年一月十日？其先後證
      詞，亦顯有歧異。
（３）關於證人甲○○每次向被告購買海洛因之時間間隔，究竟係警訊時及偵查時所
      證稱之五天？抑係原審審理時證稱之有時候是二、三個月，有時候半年？其先
      後證詞，明顯不一。
（４）關於證人甲○○向被告購買海洛因之價格，究竟係警訊時及偵查時所證稱之均
      為五百元？抑係原審審理時證稱之有時候買五百元，有時候買一千元？其先後
      證詞，亦明顯不一。
      則尚難以證人甲○○前開前後不相一致之證詞，即遽為被告不利之認定。
（三）再查，經警於九十三年一月十三日十時許，持搜索票至被告位於雲林縣北港鎮
      ○○里○○街三八巷十六號三樓租屋處搜索，發現證人丙○○、甲○○均因故
      前往該處探訪被告，並扣得被告所有，於搜索當時丟棄於租屋處樓下之海洛因
      四包（毛重一‧一公克）、安非他命二包（毛重二‧０公克）及吸食器一組、
      杵子、分裝匙、塑膠管各一支、中型分裝袋九十只、小型分裝袋二百七十六只
      （起訴書記載為二百一十只，然經計算扣案小型分裝袋共二百七十六只），此
      為被告所供認，復有原審核發之搜索票一紙、雲林縣警察局北港分局搜索扣押
      筆錄一份、雲林縣警察局北港分局扣押物品目錄表一份附卷可稽（見警訊卷第
      一頁、第十三頁及第十四頁），惟查警員在被告住處所查獲毒品海洛因，僅能
      證明被告持有及施用海洛因，而被告持有海洛因之低度行為，為施用海洛因之
      高度行為所吸收，不另論罪，且被告施用毒品海洛因部分，業經臺灣雲林地方
      法院判決確定，有該院九十三年訴字第二二四號判決附於本審卷可參，則持有
      毒品部分不在本件審理範圍內，自應退回檢察官另行處理，併此敘明。
（四）按犯施用毒品之罪，供出毒品來源，因而破獲者，得減輕其刑。毒品危害防制
      條例第十七條定有明文。施用毒品者之該項供述，固非絕無證據能力，但為防
      範其作利己損人之不實供述，自須擔保該項供述之真實性，始得作為判斷之依
      據。故事實審法院必須調查其他證據，以資審認，必至因其他證據之證明力已
      可確信該項供述為真實而無合理之懷疑時，始得據為對他人不利之認定（最高
      法院八十九年度台上字第三六一八號、九十二年台上字第五０二七號判決參照
      ）。證人丙○○、甲○○為施用第一級毒品海洛因之人，其如供出毒品來源因
      而破獲，既得藉以邀求寬典減輕其刑，為擔保其所為不利於對象即被告之陳述
      之真實性，尤應有足以令人確信其等陳述為真實之補強證據，始得據為不利被
      告之認定。綜上所述，證人丙○○、甲○○於警訊時、偵查時及原審審理時所
      為之證述，均前後不一，矛盾互見，已難令人採信。而對於向被告購買第一級
      毒品海洛因之次數、價格、時間、由何人親自交付海洛因等之證述，係購買毒
      品之重要內容，其間縱有因時日相隔已久記憶不清而有差異，然亦不致有先後
      證述迥異，所述不同，令人無法取捨認定何次所證述之情節為可採，而得確信
      之心證；再者，本件除證人丙○○、甲○○之證述外，並無其他補強證據，自
      不得遽以認定被告確有販賣第一級毒品海洛因與丙○○、甲○○之事實。是本
      件依公訴人所提出訴訟上用以證明被告販賣海洛因事實之證據，尚未達於通常
      一般人均不致有所懷疑，而得確信其真實之程度，而有合理之懷疑被告並無販
      賣海洛因與證人丙○○、甲○○之可能存在，致無從為有罪之確信，此外，復
      無其他積極證據足以證明被告有公訴人所指之犯行，根據「罪證有疑，利於被
      告」之證據法則，及前揭判例要旨，即無從為被告有罪之認定，本件應屬不能
      證明被告販賣第一級毒品海洛因。
五、原審疏未詳予調查，仔細勾稽，遽採證人丙○○、甲○○有瑕疵之證述，對被告
    論罪科刑，自有未洽。被告上訴意旨指摘原判決不當，為有理由，自應由本院予
    以撤銷改判，為被告無罪之諭知，以免冤抑。
據上論結，應依刑事訴訟法第三百六十九條第一項前段、第三百六十四條、第三百零
一條第一項前段，判決如主文。
本案經檢察官吳萃芳到庭執行職務。
中    華民    國      九十三      年      十一      月      二十四  日
                                  臺灣高等法院臺南分院刑事第三庭
                                      審判長法官  陳    義    仲
                                            法官  宋    明    蒼
                                            法官  楊    子    莊
右正本證明與原本無異。
如不服本判決，應於判決送達後十日內向本院提出上訴狀，其未敘述理由者並應於提
出上訴狀後十日內向本院補提理由書（應附繕本)。
                                      法院書記官  王    全    龍
中    華    民    國      九十三      年      十一      月      二十六  日
